臺灣臺中地方法院刑事判決　　　　　　 96年度交訴字第306號
公　訴　人　臺灣臺中地方法院檢察署檢察官
被　　　告　丁○○
　　　　　　　　　　　號
上列被告因業務過失致死案件，經檢察官提起公訴（96年度偵字
第21086號），被告於準備程序中就被訴事實為有罪之陳述，受
命法官於聽取當事人之意見後，本院合議庭裁定改由受命法官獨
任以簡式審判程序審理，判決如下：
    主    文
丁○○從事業務之人，因業務上之過失致人於死，處有期徒刑壹
年。
    犯罪事實
一、丁○○任職於巨業交通股份有限公司（下稱巨業交通公司）
    擔任司機，平日以駕駛營業大客車載送乘客為業，係從事業
    務之人。詎丁○○於民國96年8月16日下午，駕駛車牌號碼
    FP-403號營業大客車，沿臺中縣梧棲鎮○○路○段由西往東
    方向行駛，於同日下午4時17分許，行至該路段289號前，原
    應注意駕駛人行車應注意車前狀況，並隨時採取必要安全措
    施，而依當時天候晴、日間自然光線、柏油路面乾燥、路面
    無缺陷、無障礙物且視距良好，均無不能注意之情事，竟疏
    於注意及此，因車上某乘客欲下車，丁○○遂將所駕駛之營
    業大客車行駛於外側車道要切換至慢車道靠路邊停車讓乘客
    下車時，適有行人成龔明華沿臺中縣梧棲鎮○○路由北往南
    方向穿越大智路之慢車道朝機車道行走，丁○○疏未注意車
    前狀況，因而撞擊行至上開路段之成龔明華，致成龔明華倒
    地，受有顱腦損傷、胸部挫傷、下肢裂傷、外傷性休克之傷
    害，經送醫後於同日下午6時10分許不治死亡。丁○○於肇
    事後，有偵查權限之人知悉犯罪人之前，主動向到場處理事
    故員警陳明自己係肇事者，並陳述肇事經過，自首並接受裁
    判。
二、案經臺灣臺中地方法院檢察署檢察官據報相驗後自動檢舉偵
    查起訴。
　　　　證據並所犯法條
一、上揭犯罪事實，業據被告丁○○於警詢及偵審中坦承不諱，
    核與死者成龔明華之子女乙○○、甲○○、丙○○陳述情節
    相符，復有臺中縣警察局清水分局處理相驗案件初步調查報
    告暨報驗書、臺中縣警察局清水分局現場勘察報告、臺中縣
    警察局道路交通事故調查報告表（一）、（二）、現場圖、
    警察職務報告、臺中縣警察局道路交通事故當事人酒精測定
    紀錄表、臺中縣警察局道路交通事故肇事人自首情形紀錄表
    、童綜合醫院一般診斷書、現場照片等附卷可稽。又被害人
    成龔明華確因本件交通事故而受有顱腦損傷、胸部挫傷、下
    肢裂傷及外傷性休克等傷害並致生死亡結果，亦經檢察官督
    同檢驗員相驗明確，製有相驗屍體證明書、驗斷書及勘驗筆
    錄在卷可憑。再按汽車行駛時，駕駛人應注意車前狀況及兩
    車併行之間隔，並隨時採取必要之安全措施，道路交通安全
    規則第94條第3項定有明文。被告駕車撞擊正行走於機車道
    之行人成龔明華，造成成龔明華受有上開傷害，經送醫救治
    仍不治死亡，業經被告於警詢及偵審中供承不諱，是被告確
    有過失，且其過失行為與被害人成龔明華之死亡間，具有相
    當因果關係甚明。綜上所述，本件事證明確，被告犯行，堪
    予認定。
二、按刑法上所謂業務，係指個人基於其社會地位繼續反覆所執
    行之事務，其主要部分之業務固不待論，即為完成主要業務
    所附隨之準備工作與輔助事務，亦應包括在內（最高法院71
    年台上字第1550號判例意旨參照）。又汽車駕駛人之駕駛工
    作，乃隨時可致他人身體生命於危險之行為，並係具有將該
    行為繼續，反覆行使之地位之人。因此應有經常注意俾免他
    人於危險之特別注意義務，故其駕駛車輛本屬其社會活動之
    一，在社會上有其特殊之屬性（地位），其本於此項屬性（
    地位）而駕車，自屬基於社會生活上之地位而反覆執行事務
    ，因之，在此地位之駕車，不問其目的為何，均應認其係業
    務之範圍（最高法院75年度台上字第1685號判例意旨參照）
    ，亦不因其駕駛時為上班或下班時間而有差別（最高法院92
    年度台上字第4251號判決意旨參照），也不問其駕車時間、
    目的及車輛種類（大、小、客、貨車）而有異 (最高法院96
    年度台上字第1313號判決意旨參照)。查被告丁○○任職於
    巨業交通公司擔任司機，平日以駕駛營業大客車載送乘客為
    業，係從事駕車業務之人，業據被告自白在卷，核其所為，
    係犯刑法第276條第2項之從事業務之人，因業務上之過失致
    人於死罪。又被告於肇事後犯罪未發覺前，向到場處理事故
    之員警陳明自己係肇事者及陳述肇事經過，有臺中縣警察局
    清水分局處理相驗案件初步調查報告暨報驗書及臺中縣警察
    局道路交通事故肇事人自首情形紀錄表各1份在卷可考，核
    為對於未發覺之罪自首而接受裁判，應依刑法第62條前段之
    規定減輕其刑。爰審酌被告行車未遵守交通規則而過失致人
    於死之行為，雖非如故意行為之惡性重大，但被告對於本案
    車禍之發生，確實具有前揭過失，並造成被害人成龔明華死
    亡之悲劇，被害人成龔明華家屬之精神、心理亦因之受嚴重
    創傷，內心之悲痛、遺憾，經久難以平息、彌補；被告之過
    失程度、肇事之情節；被告前無犯罪紀錄，有臺灣高等法院
    被告前案紀錄表1份在卷可稽，素行尚佳，及被告犯罪後坦
    承犯行，惟尚未與被害人成龔明華之家屬達成和解等一切情
    狀，量處如主文所示之刑，以示懲儆。
據上論斷，應依刑事訴訟法第273條之1第1項、第299條第1項前
段，刑法第276條第2項、第62條前段，刑法施行法第1條之1，判
決如主文。
中　　華　　民　　國　　96　　年　　12　　月　　19　　日
                    交通法庭  法　官　許月馨
以上正本證明與原本無異。
如不服本判決，應於收受送達後10日內向本院提出上訴書狀（應
敘述具體理由並附繕本）。
上訴書如未敘述理由，應於上訴期間屆滿後20日內補提理由書於
本院。
                              書記官   黃美雲
中　　華　　民　　國　　96　　年　　12　　月　　19　　日
附錄本案論罪科刑法條：
中華民國刑法第276條：
因過失致人於死者，處二年以下有期徒刑、拘役或二千元以下罰
金。
從事業務之人，因業務上之過失犯前項之罪者，處五年以下有期
徒刑或拘役，得併科三千元以下罰金。
